【裁判字號】    90,易,369
【裁判日期】    900807
【裁判案由】    違反家庭暴力防治法等
【裁判全文】
臺灣宜蘭地方法院刑事判決                            九十年度易字第三六九號
    公  訴  人  臺灣宜蘭地方法院檢察署檢察官
    被      告  甲○○
右列被告因違反家庭暴力防治法案件，經檢察官提起公訴（九十年度偵字一四七九第
號），本院判決如左：
    主  文
甲○○違反法院依家庭暴力防治法所為禁止實施家庭暴力行為之裁定，處有期徒刑
月，如易科罰金，以參佰元折算壹日。緩刑年。緩刑中付保護管束。
扣案之菜刀及剪刀各壹把均沒收之。
    事  實
一、甲○○係乙○○之夫，具有家庭暴力防治法第三條第一款所稱之家庭成員關係。
    乙○○前因主張九十年三月二十二日，甲○○在宜蘭縣冬山鄉鹿埔村九十一號住
    處對其實施傷害等不法侵害行為而發生家庭暴力事件，遂經由宜蘭縣警察局羅東
    分局聲請本院以九十年緊暫家護字第一號核發民事暫時保護令，裁定甲○○「不
    得對被害人實施身體上不法侵害之行為。」，詎甲○○竟於收到保護令後，竟基
    於違反上揭保護令之犯意，酒後（未成醉）於九十年四月二十八日下午二時許，
    在前開處所，以徒手毆打乙○○（傷害部分業經乙○○於本院中當庭撤回告訴）
    臉部及身體其他部位，於毆打過程中並砸壞家中之花瓶（未具告訴）及先後持其
    所有之菜刀、剪刀各一把，以言語恐嚇乙○○「要將你殺死」，造成乙○○心生
    畏懼，而甲○○前揭對乙○○所實施不法侵害行為，致使乙○○受有左耳紅腫、
    脖子瘀傷二ＸＯ、二公分、左肩瘀傷一公分、背部瘀傷十Ｘ八公分及五Ｘ六公分
    、右臉擦傷四Ｘ一公分、右手食指瘀傷五Ｘ二公分等傷害，嗣經乙○○報警處理
    後，於同日下午四時許，在上址查獲，並當場扣得菜刀、剪刀各一把。
二、案經乙○○訴由宜蘭縣警察局羅東分局報告台灣宜蘭地方法院檢察署檢察官偵查
    起訴。
    理  由
一、訊據被告甲○○對於知悉其妻有向法院聲請保護令、及前揭時、地確實有持菜刀
    及剪刀等事實固坦承，惟矢口否認有何上述犯行，辯稱：當時因為酒醉一時生氣
    ，因此才說氣話及持刀嚇唬被害人，並無恐嚇之意云云。然查，被告於前揭時、
    地等情，業據被害人乙○○指訴綦詳，核與證人即宜蘭警察局羅東分局廣興派出
    所承辦員警廖志堅於本院審理時證稱：我有到現場看，當時現場凌亂、被告當時
    有喝酒，被害人哭訴被告毆打他，且有提到被告持菜刀、剪刀要殺他等語相符，
    顯見被告確有於上揭時、地，毆打及持菜刀、剪刀恐嚇被害人等情應可認定。被
    告雖辯稱因酒後所為不具恐嚇犯意云云，然證人廖志堅證述：當時被告情緒不定
    ，但仍能對答等語（見本院九十年七月二十四日審理筆錄），足見被告當時雖處
    於酒醉情緒高亢之狀態，然對於外界事務仍具一般之判斷能力，是被告所辯不足
    採信，另以被告之性別、體型，反觀被害人性別、體型相對於被告係處於弱勢之
    地位，且當時並無他人協助處理，輔以被告當時毆打被害人、砸壞花瓶及持菜刀
    、剪刀對被害人恐嚇稱「要殺死你」等種種行為及言語，及警員於案發後二小時
    到達現場時，被害人情緒尚未回復仍向員警哭訴及事後照片上仍顯示出疲倦及恐
    懼之神情（見九十年偵字第一四七九號偵查卷第十三頁）等情狀綜合觀之，被告
    之行為在客觀上已足以使被害人及同年齡之婦女心生畏懼已足認定，此外，有被
    害人住處遭毀損之現場照片十二幀、本院八十九年度緊暫家護字第一號民事裁定
    及九十年家護字第七三號影本各一張、酒精測試表一張及羅東聖母醫院診斷證明
    書一張及受理疑似家庭暴力事件驗傷診斷書一張等附卷可按，是本件事證明確，
    被告犯行堪以認定，應依法論科。
二、核被告所為，係犯刑法第三百零五條之恐嚇罪及家庭暴力防治法第五十條第一款
    之違反保護令罪。其所犯上開二罪間，有方法、結果之牽連犯關係，為裁判上一
    罪，應依刑法第五十五條之規定，從一重之違反保護令罪處斷。公訴意旨認為違
    反家庭暴力防治法罪與恐嚇罪間，犯意個別、行為互異，應予分論併罰，然本件
    被告前揭恐嚇行為之目的為違反保護令之禁止規定，二罪間具有方法、結果之牽
    連關係如前所述，為牽連犯之關係，公訴意旨認為應予分論併罰容有誤會，附此
    敘明。爰審酌被告漠視法院所為之保護令裁定、犯罪之動機、目的、酒後持刀恐
    嚇其妻之手段、智識程度、犯後已坦承部分犯行且已有悔悟之意，另告訴人亦表
    示願意原諒被告等情狀，量處如主文所示之刑，並諭知易科罰金之折算標準，以
    資懲儆。又被告前於民國七十七年因贓物案件，經台灣雲林地方法院以七十七年
    易字第一Ｏ五號判處有期徒刑八月，緩刑三年，惟於緩刑期滿，而緩刑之宣告未
    經撤銷，是其前揭刑之宣告，依刑法第七十六條之規定已失其效力，而與未曾受
    有期徒刑以上刑之宣告者相同，有台灣高等法院檢察署刑案紀錄簡覆表一件在卷
    可憑，本院認此次經本案之偵、審程序，當知所惕勉，且已足策其改善與被害人
    間之相處關係，而無再犯之虞，故所宣告之刑，以暫不執行為適當，併諭知緩刑
    三年以啟自新。再依家庭暴力防治法第三十條第一項之規定，犯違反保護令而受
    緩刑之宣告者，在緩刑期內應付保護管束，爰依前開規定諭知被告於緩刑期間內
    應付保護管束。另扣案之菜刀及剪刀各一支，為被告所有，供犯罪所用，應予沒
    收之。
三、公訴意旨另以被告尚涉有傷害罪嫌，然查，告訴人乙○○業於九十年七月二十四
    日到庭撤回告訴（見本院九十年七月二十四日訊問筆錄），本院原應為不受理之
    諭知，惟公訴意旨認此部分與前開有罪部分有裁判上一罪關係，爰不另為不受理
    之諭知，附此敘明。
據上論斷，應依刑事訴訟法第二百九十九條第一項前段，家庭暴力防治法第五十條第
一款、第三十條第一項，刑法第十一條前段、第三百零五條、第五十五條、第四十一
條、第七十四條第一款、第三十八條第一項第二款，罰金罰鍰提高標準條例第一條前
段、第二條，判決如主文。
本案經檢察官廖允松到庭執行職務
中      華      民     國       九十  年       八     月     七     日
                                  臺灣宜蘭地方法院刑事第二庭
                                          法  官
右正本證明與原本無異。
如不服本判決，應於判決送達後十日內，向本院提出上訴狀。（應附繕本）
                                          書記官
中      華      民     國    年   月    日
附錄本案論罪科刑法條全文：
家庭暴力防治法第五十條
違反法院第十三條、第十五條所為之下列裁定者，為本法所稱之違反保護令罪，處三
年以下有期徒刑、拘役或科或併科新臺幣十萬元以下罰金：
一、禁止實施家庭暴力行為。
二、禁止直接或間接騷擾、接觸、通話或其他連絡行為。
三、命遷出住居所。
四、遠離住居所、工作場所、學校或其他特定場所。
五、命完成加害人處遇計畫：戒癮治療、精神治療、心理輔導或其他治療、輔導。
刑法第三百零五條
以加害生命、身體、自由、名譽、財產之事恐嚇他人，致生危害於安全者，處二年以
下有期徒刑、拘役或三百元以下罰金。


司法院資訊處製作；財團法人民間司法改革基金會備份。
